臺灣高等法院刑事判決　　　　　　　　　　　　九十三年度上更(一)字第二五一號
　　上　訴　人
　　即　被　告　乙○○
　　選任辯護人　王朝陽 律師
　　　　　　　　黃安然 律師
右上訴人因毒品危害防制條例案件，不服臺灣桃園地方法院八十九年度訴字第四六０
號，中華民國八十九年七月三十一日第一審判決（起訴案號：臺灣桃園地方法院檢察
署八十九年度偵字第三六一九號），提起上訴，判決後，經最高法院發回更審，本院
判決如左：
    主  文
原判決關於乙○○部分撤銷。
乙○○連續轉讓第二級毒品，累犯，處有期徒刑壹年貳月。
扣案之第二級毒品安非他命（驗餘淨重陸點貳公克）沒收銷燬之；包裹上開安非他命
之塑膠袋壹個沒收。
    事      實
一、乙○○有違反麻醉藥品管理條例前科，前因施用毒品案件，經臺灣高雄地方法院
    判處有期徒刑三年二月，經上訴本院高雄分院駁回確定，於八十六年三月九日因
    假釋縮短刑期執行完畢，仍不知悔改，基於轉讓第二級毒品安非他命（下稱安非
    他命）之概括犯意，自八十八年八月間起至同年十二月中旬止，在桃園縣中壢市
    ○○○路一六五巷三十二弄八號二樓甲○○住處，先後轉讓安非他命（約重一公
    克）二、三次予甲○○非法施用。八十九年三月五日約凌晨一、二點左右，甲○
    ○撥打行動電話向乙○○說其有毒癮，商請乙○○於當天早上攜帶安非他命至其
    前開住處供其施用，乙○○基於同前轉讓第二級毒品之犯意，而應允之。同日凌
    晨三時三十分許，甲○○因另案涉嫌施用安非他命，為警在桃園縣桃園市○○○
    街九九號某飯店六一二室外查獲，向警供述乙○○將於當天早上至其住處轉讓安
    非他命，乃由警在該住處埋伏。同日上午七時三十分許，乙○○依約攜帶以其所
    有之塑膠袋包裹之安非他命一包（驗餘淨重六點二公克。實際毛重即含塑膠袋重
    六點二四一公克）前來欲轉讓給甲○○，尚未及交付之際，即為警在上址查獲，
    並於其身上起出上開安非他命一包，致未得逞。
二、案經桃園縣警察局桃園分局報請臺灣桃園地方法院檢察署檢察官偵查起訴。
    理      由
壹、關於八十八年八月間起至同年十二月中旬止之轉讓犯行部分：
一、上訴人即被告乙○○確有自八十八年八月間起至同年十二月中旬止，在桃園縣中
    壢市○○○路一六五巷三十二弄八號二樓甲○○住處，轉讓安非他命二、三次，
    供甲○○施用等事實，業據其於檢察官聲請原審羈押時，在原審訊問中即供稱：
    「（有無賣安？）無。」「（有無拿安非他命給甲○○？）以前有。」「有無向
    他拿錢？）無。」（見原審聲羈卷第四頁反面），及在本院前審供認：「八十八
    年八月至十二月間：：：，我沒有賣安非他命給他（即甲○○，下同）。他所說
    的兩、三次，是因為我去他那裡（即中壢市○○○路一六五巷三十二弄八號二樓
    甲○○住處），因為我本身有吸食安非他命，我拿出來給他用，並沒有賣他。」
    「我沒有要賣他，僅拿出來給他用。」等各語在卷（見本院上訴卷第九七、九八
    頁），並於本院陳稱：「（對你在原審聲羈卷之供述有何意見？）我有說過此段
    話。我說我有去他家，有互相請來請去吸食安非他命。互相請了沒有幾次。中壢
    市○○○路一六五巷三十二弄八號二樓是甲○○的家。」「我在八十八年八月間
    起至同年十二月間去過甲○○家二、三次。」等語綦詳（見本院上更一卷第五一
    、七十頁）。證人甲○○於警詢時供稱，八十八年八月份至八十八年十二月中旬
    ，上訴人有在上開住處交付安非他命供其施用，每包重約一公克等語（見偵查卷
    第十五頁反面。證人甲○○於該次筆錄係稱向上訴人以一包一千元購買，但所謂
    價購之說，並無證據證明，詳後述），在原審亦證稱：「（乙○○給你安非他命
    幾次？）他給我二到三次。」（見原審卷第八十頁）。證人即查緝之警員蔡仁傑
    亦具結證稱，甲○○有說明乙○○曾給過他毒品（安非他命）兩、三次等語（見
    本院上訴卷第七六頁）。證人甲○○在原審雖謂時間是在八九年農曆年前後（見
    原審卷第八十頁），惟此僅係其約略之不確定說詞而已。上訴人已供認其於八十
    八年七、八月間，即透過韓鴻田、翁萬福並工作關係而認識甲○○（見原審卷第
    三四頁反面），參酌上訴人陳稱其於八十八年八月間起至同年十二月間去過甲○
    ○家二、三次如前述，可見其二人在上述期間彼此互動良好，堪認上訴人係於此
    期間轉讓安非他命二、三次供甲○○施用無訛。茲綜合上訴人及證人甲○○、蔡
    仁傑上開供證之情詞一致，足徵上訴人自八十八年八月間起至同年十二月中旬止
    ，在甲○○前開住處，確有轉讓安非他命（約一公克）二、三次予甲○○施用之
    情事，至臻明灼。辯護人在本院前審聲請訊問證人翁萬福、韓鴻田（見本院上訴
    卷第五七頁），即無必要，附此敘明。
二、上訴人雖以證人甲○○在警局遭刑求置辯。證人甲○○於原審與上訴人同庭訊問
    時，雖亦陳稱其警詢受刑求云云。惟證人即桃園縣警察局桃園分局警備隊警員蔡
    仁傑，則結證否認有對甲○○刑求之情事，證稱均係甲○○本於自由意志之陳述
    ，並於本院前審詳述其查獲之經過始末在卷（見本院上訴卷第七五、七七頁）。
    證人甲○○對警員蔡仁傑上開證述，則當庭表示並無不合，並明確陳稱其警詢時
    實無被刑求之情形（見本院上訴卷第七七頁）。又證人甲○○於八十九年三月五
    日收容於臺灣桃園看守所時，其入所之健康檢查表及內傷紀錄表，均載明其自述
    「我無內外傷」等語，亦不見甲○○有遭刑求之說詞，此有臺灣桃園看守所八十
    九年七月十一日桃所澄衛字第四一六號函所檢送之上開紀錄表足佐（見原審卷第
    一一五至一一七頁）。凡此，足見證人甲○○於原審徒空所稱被刑求一節，實屬
    無稽，並非可採。則證人甲○○於警詢時之陳述，係出於自由意思所為無訛。證
    人蔡仁傑證稱：「（甲○○）之警訊筆錄有錄音，在我們製作筆錄後，我們就將
    案件移送桃園分局刑事組，交給那位李姓警員，但那位警員已調到台南，我有去
    找過他，他說因搬東西（錄音帶）已找不到。」等語（見本院上訴卷第七八頁）
    ，依此情形並非其製作警詢筆錄時違背「全程連續錄音」之規定，況依甲○○上
    開警詢筆錄所載「八十八年八月份至八十八年十二月中旬，乙○○有在上開住處
    交付安非他命供甲○○施用，每包重約一公克」之意旨，既與上訴人在偵審中之
    前開陳述相符一致，足見筆錄所載上開意旨之內容與其陳述，並無不合（有差異
    者僅止於是否為無償或有償而已），其關此部分之供述筆錄，亦與其在原審之上
    開證述大抵相符，自得採為證據。上訴人及辯護人執甲○○在警局遭刑求為辯，
    據以否認其警詢筆錄之證據能力，要無可取。依卷證所示，上訴人及證人甲○○
    二人，均有施用安非他命之惡習，而施用毒品者相互轉讓吸食，依事理自有可能
    。上訴人上開自白，既有證人甲○○、蔡仁傑等之證言資為補強，應足信為實在
    。其嗣後或辯稱與甲○○認識而無往來，或稱係甲○○自行拿取施用，或謂與甲
    ○○合資購買云云，均為飾卸之詞，不足採信。上訴人此部分犯行，自堪認定。
貳、關於八十九年三月五日轉讓未遂部分：
    右開事實，已據上訴人於檢察官偵查中供稱：「上開時地（即八十九年三月五日
    上午七時三十分許，在中壢市○○○路一六五巷三十二弄八號二樓）攜帶：安非
    他命被查扣？）對。」「（為何隨身攜帶？）是甲○○說有毒癮，叫我幫他找一
    些毒品過來給他用，因我以前有看甲○○施用：安非他命，故我把（安非他命）
    ：帶來給他用。我是基於朋友關係才幫他帶毒品，沒有賺他錢。」（見偵查卷第
    二六頁正面末行、第二六頁反面），及在本院前審供認：「我沒有賣給他（即甲
    ○○，下同）安非他命。八十九年三月五日，我是要去看房子，他叫我順便帶（
    安非他命）去的。」「當天我帶過去，僅是要給他吃而已，並不是要賣給他。」
    等語甚詳（見本院上訴卷第四九頁），又甲○○於八十九年三月五日凌晨三時三
    十分許，因涉嫌施用安非他命為警在桃園縣桃園市○○○街九九號某飯店六一二
    室外查獲，並已判決確定，此據其供明（見偵查卷第一０九頁反面、本院上訴卷
    第四五、四六頁），證人甲○○於原審結證稱：「我在被抓之前就有打電話給他
    （即上訴人，下同），那時我們約好要去看房子，我並表示我藥癮犯了，請他帶
    安非他命給我：，並無金錢交易。」（見原審卷第六八頁）；在本院前審證稱：
    「（乙○○八十九年三月五日上午七時三十分在你住處被查獲時，他身上帶的安
    非他命是否要送給你？）是的。」（見本院上訴卷第四六頁）等情，所供均相吻
    合。證人即查獲上訴人之員警蔡仁傑並就案發當日，如何逮捕施用安非他命之甲
    ○○，嗣甲○○告知員警說上訴人會攜帶毒品至其住處交付，乃帶同甲○○回住
    處由警員埋伏於現場，直至上午七時三十分許，上訴人果然上二樓，經警自上訴
    人所穿襪子查獲安非他命一包等情，結證甚詳（見原審卷第六六頁反面、第六七
    頁。本院上訴卷第七五頁），且有為警自上訴人身上所查獲，以塑膠袋包裹之白
    色晶體物一包扣案，上開晶體經送送鑑驗結果，確屬第二級毒品安非他命（驗餘
    淨重六點二公克。實際毛重即含塑膠袋重六點二四一公克），有行政院衛生署管
    制藥品局八十九年五月十八日管檢字第八四九九六號函及檢驗成績書各一紙足佐
    （見原審卷第七四、七五頁）。依此，則上訴人攜帶上開安非他命至甲○○住處
    ，確係欲轉讓給甲○○，於尚未及交付時即被警查獲之事證，至為明確。上訴人
    事後改稱該包安非他命係供己施用云云，顯非可採。上訴人此部分犯行，亦堪認
    定。
參、公訴人依證人甲○○在警詢時之供述，雖認上訴人係以每包安非他命新台幣一千
    元之代價販賣給甲○○施用。質之上訴人則始終否認有營利販賣之情不移，證人
    甲○○在偵審中並更異前詞，否認有金錢交易之事實。卷查，上訴人固確有轉讓
    交付安非他命供證人甲○○施用之事實，業如前述。但依卷證資料，除證人甲○
    ○在警詢時供述係有償價買之外，別無其他證據足以證明上訴人係營利販賣，基
    於罪證有疑，利於被告之原則，此部分自難僅憑證人甲○○前後已有不符之陳述
    ，遽為上訴人不利之認定。辯護人請求再傳訊證人甲○○，亦無必要。
肆、查安非他命係毒品危害防制條例第二條第一項第二款規定之第二級毒品。上訴人
    行為後，上開條例於九十二年七月九日修正公布，九十三年一月九日施行，其中
    第八條第二項轉讓第二級毒品之罪刑並未修正，僅將原列於第四項之未遂犯之處
    罰，移植於第五項，及增訂第六項：「轉讓毒品達一定數量者，加重其刑至二分
    之一，其標準由行政院定之。」行政院於九十三年一月七日以院臺法字第０九三
    ００八０五五一號令，訂定「轉讓持有毒品加重其刑之數量標準」。依上訴人轉
    讓之安非他命均未達上開規定第二條第二款所定之「淨重十公克以上」，自不生
    比較新舊法問題，應逕行適用裁判時法。核上訴人所為，就八十八年八月間起至
    同年十二月中旬止之犯行部分，係犯毒品危害防制條例第八條第二項之轉讓第二
    級毒品罪；就八十九年三月五日犯行，係犯同條例第八條第二項、第五項之轉讓
    第二級毒品未遂罪。其持有之低度行為，為轉讓之高度行為吸收，不另論罪。公
    訴人就八十八年八月間起至同年十二月中旬止之犯行，認係成立販賣第二級毒品
    罪，稍有未洽，已如前述。因不礙於事實之同一性，起訴法條應予變更。先後多
    次犯行，時間緊接，犯罪構成要件相同，顯係基於概括犯意為之，為連續犯，應
    以情節較重之轉讓第二級毒品（既遂）之一罪論，並加重其刑。上訴人前因施用
    毒品案件，經前述法院判處有期徒刑三年二月，於八十六年三月九日因假釋縮短
    刑期執行完畢，有本院被告全國前案紀錄表足憑，其於刑之執行完畢後，五年內
    再犯有期徒刑以上之本罪，為累犯，應依刑法第四十七條規定，遞加重其刑。起
    訴書就八十九年三月五日轉讓未遂部分之犯行，雖未敘及，惟此此部分事實與起
    訴判罪部分，有裁判上一罪關係，業如前述，為起訴效力所及，本院應併予審判
    。
伍、原審據以論科，固非無見。然查，原判決論處上訴人販賣第二級毒品罪刑，則有
    未洽。上訴意旨，仍執陳詞，否認犯罪，固無可採。惟原判決關於上訴人部分既
    有可議，即屬無可維持，應予撤銷改判。爰審酌上訴人轉讓毒品安非他命供人施
    用，戕害國民身心健康，及對社會所造成之危害，暨其轉讓之次數、目的暨犯後
    態度等一切情狀，處如主文第二項所示之刑。扣案之安非他命驗餘淨重六點二公
    克，為查獲之第二級毒品，不問屬於犯人與否，依毒品危害防制條例第十八條第
    一項前段規定沒收銷燬之。扣案之包裹上開安非他命之塑膠袋一個，係用於包裹
    毒品，防止其裸露、潮濕，便於攜帶轉讓，屬供本件轉讓毒品安非他命所用之物
    ，且屬上訴人所有，已據其供明（見本院上更一卷第六八頁），依同條例第十九
    條第一項規定宣告沒收。
據上論斷，應依刑事訴訟法第三百六十九條第一項前段、第三百六十四條、第二百九
十九條第一項前段、第三百條、毒品危害防制條例第八條第二項、第十八條第一項前
段、第十九條第一項、刑法第十一條、第五十六條、第四十七條、第二條第一項前段
，判決如主文。
本案經檢察官鄭龍照到庭執行職務。
中　　　華　　　民　　　國　　九十三　　年　　　六　　　月　　 三十 　　日
                              臺灣高等法院刑事第十庭
                                  審判長法  官  溫　耀　源
                                        法  官  邱　同　印
                                        法  官  吳      燦
右正本證明與原本無異。
如不服本判決，應於收受送達後十日內向本院提出上訴書狀，其未敘述上訴之理由者
並得於提起上訴後十日內向本院補提理由書（均須按他造當事人之人數附繕本）。
          　　　　　　　　　　　　　　　書記官  陳　靜　姿
中　　　華　　　民　　　國　　九十三　　年　　　六　　　月　　 三十 　　日
附錄：本案論罪科刑法條全文
毒品危害防制條例第八條第二項
轉讓第二級毒品者，處六月以上五年以下有期徒刑，得併科新臺幣七十萬元以下罰金
。
